臺灣臺南地方法院民事裁定
110年度消債職聲免字第34號
債  務  人  李文元  
代  理  人  楊汶斌律師(法扶律師)
債  權  人  良京實業股份有限公司

法定代理人  平川秀一郎



債  權  人  遠東國際商業銀行股份有限公司

法定代理人  周添財  


債  權  人  台新國際商業銀行股份有限公司

法定代理人  尚瑞強  


債  權  人  第一金融資產管理股份有限公司

法定代理人  周朝崇  


債  權  人  台新資產管理股份有限公司

法定代理人  吳統雄  


債  權  人  長鑫資產管理股份有限公司

法定代理人  潘代鼎  


債  權  人  佳信國際事業有限公司

法定代理人  劉芸秀  


代  理  人  甘昊子  
債  權  人  台北富邦商業銀行股份有限公司 

法定代理人  程耀輝  


債  權  人  臺灣銀行股份有限公司

法定代理人  許志文  
代  理  人  許豊鑫  
債  權  人  滙誠第二資產管理股份有限公司

法定代理人  莊仲沼  


債  權  人  新加坡商艾星國際有限公司台灣分公司

法定代理人  曾慧雯  



上列當事人聲請消費者債務清理事件，經本院裁定清算程序終止
後移送裁定免責，本院裁定如下：
    主  文
債務人甲○○應予不免責。
    理  由
一、法院為終止或終結清算程序之裁定確定後，除別有規定外，
    應以裁定免除債務人之債務；法院裁定開始清算程序後，債
    務人有薪資、執行業務所得或其他固定收入，扣除自己及依
    法應受其扶養者所必要生活費用之數額後仍有餘額，而普通
    債權人之分配總額低於債務人聲請清算前2年間，可處分所
    得扣除自己及依法應受其扶養者所必要生活費用之數額者，
    法院應為不免責之裁定。但債務人證明經普通債權人全體同
    意者，不在此限；債務人有下列各款情形之一者，法院應為
    不免責之裁定。但債務人證明經普通債權人全體同意者，不
    在此限：㈠於7年內曾依破產法或本條例規定受免責。㈡故意
    隱匿、毀損應屬清算財團之財產，或為其他不利於債權人之
    處分，致債權人受有損害。㈢捏造債務或承認不真實之債務
    。㈣聲請清算前2年內，因消費奢侈商品或服務、賭博或其他
    投機行為，所負債務之總額逾聲請清算時無擔保及無優先權
    債務之半數，而生開始清算之原因。㈤於清算聲請前1年內，
    已有清算之原因，而隱瞞其事實，使他人與之為交易致生損
    害。㈥明知已有清算原因之事實，非基於本人之義務，而以
    特別利於債權人中之一人或數人為目的，提供擔保或消滅債
    務。㈦隱匿、毀棄、偽造或變造帳簿或其他會計文件之全部
    或一部，致其財產之狀況不真確。㈧故意於財產及收入狀況
    說明書為不實之記載，或有其他故意違反本條例所定義務之
    行為，致債權人受有損害，或重大延滯程序；債務人有前條
    各款事由，情節輕微，法院審酌普通債權人全體受償情形及
    其他一切情狀，認為適當者，得為免責之裁定，消費者債務
    清理條例（下稱消債條例）第132條、第133條、第134條、
    第135條分別定有明文。
二、本件聲請人於民國109年7月8日具狀向本院聲請清算，經本
    院以109年度消債清字第51號裁定自109年9月30日下午5時起
    開始清算程序，續由本院司法事務官以109年度司執消債清
    字第67號進行清算程序，由本院依職權分配清算財團財產新
    臺幣(下同)582元予各債權人，並確定在案，是本件可供清
    算債權分配之清算財團財產已分配完結，本院於110年3月23
    日以109年度司執消債清字第67號裁定清算程序終結等情，
    業據本院依職權調取上開卷宗查證屬實，是本件應就聲請人
    有無不予免責之情事，予以調查。
三、依消債條例第136條規定，本院為裁定前，應予債權人及債
    務人陳述意見之機會，茲據：
  ㈠債務人陳述意見略以：債務人目前任職於臺南市立仁德國中
    ，每月收入24,000元，另每月領有身心障礙補助款3,772元
    ，扣除生活必要分用15,965元與未成年子女之扶養費6,000
    元，僅餘5,807‬元。又聲請人因舌根癌二期，於110年3月25
    日至4月13日住院治療，而有大量金額開支，而於110年7月8
    日食道電燒再次住院，期間亦有大小病痛就醫，致無法清償
    債務。
  ㈡普通債權人台新國際商業銀行股份有限公司、台新資產管理
    股份有限公司、新加坡商艾星國際有限公司台灣分公司均具
    狀表示：請法院詳查聲請人有無消債條例第133條、第134條
    各款之不免責事由等語。遠東國際商業銀行股份有限公司、
    台北富邦商業銀行股份有限公司、臺灣銀行股份有限公司、
    第一金融資產管理股份有限公司、長鑫資產管理股份有限公
    司、良京實業股份有限公司、滙誠第二資產管理股份有限公
    司均具狀表示不同意債務人免責等語。佳信國際事業有限公
    司則於110年8月16日到院表示：聲請人於109年度消債清第5
    1號，就每月收入扣除支出剩餘之6,706元未為陳報，已構成
    消債條例第134條第2款之故意隱匿財產，應不予免責等語。
四、就聲請人有無消債條例第133條、第134條規定之不免責情形
    ，本院調查及判斷如下：
  ㈠聲請人有消債條例第133條規定之不免責情形：
  ⒈關於「法院裁定開始清算程序後，債務人之薪資所得及其他
    固定收入，扣除自己及依法應受其扶養者所必要生活費用之
    數額後，有無餘額」乙節：
    聲請人主張自本院裁定開始清算後，仍任職於臺南市立仁德
    國中，每月薪資24,000元，業據提出薪資單為證（見卷第93
    -99頁），而聲請人每月領有身心障礙補助款3,772元(件本
    院卷第67頁)。聲請人主張每月必要支出為15,965元，並未
    超過臺南市政府所公告之臺南市110年度最低生活費用每人
    每月13,304元之1.2倍即15,965元（消債條例第64條之2第1
    項參照）之標準，尚屬合理，應可採信。又聲請人與配偶共
    同扶養未成年子女，聲請人每月支出6,000元，未逾上開每
    月最低生活費用15,965元之半數即7,983元，自應納入聲請
    人支出之範圍。是以，聲請人於法院裁定開始清算程序後，
    仍有收入、扣除其所必要生活費用及扶養費之數額後尚有餘
    額5,807‬‬元【計算式：24,000＋3,772－15,965－6,000＝5,807
    ‬】之事實，應堪認定。
  ⒉關於「普通債權人之分配總額，是否低於聲請人聲請清算前
    2年間，可處分所得扣除自己及依法應受其扶養者所必要生
    活費用之數額」乙節：
    ⑴聲請人係於109年7月8日聲請清算，而其聲請清算前2年之
      所得共計661,728‬元【計算式：(23,800+3,772)×24＝661,
      728】，此有財產及收入狀況說明書為證（見本院109年度
      南司調字第266號卷第41頁），是聲請人於107年7月起至1
      09年7月期間，可處分所得金額合計為661,728元。
    ⑵聲請人於聲請清算時主張每月必要支出為21,164元，已超
      過臺南市政府所公告之臺南市107至108年度最低生活費用
      每人每月12,388元之1.2倍即14,866元，與109年度最低生
      活費用每人每月13,304元之1.2倍即15,965元，從而，其
      每月個人生活必要支出自應以14,866元、15,965元為據。
      是聲請人於107年7月起至109年7月期間，自己所必要生活
      費用共計364,477‬元【計算式：14,866×17+15,965×7＝364
      ,477‬元】，則聲請人於上開期間可處分所得661,728元，
      扣除必要生活費用364,477‬元與扶養費144,000元後，餘
      額為153,251‬元；又本件清算事件，經本院司法事務官進
      行清算程序後，經將清算財團之財產66,295元分配完結後
      ，於110年3月23日以109年度司執消債清字第67號民事裁
      定諭知清算程序終結，已如前述，是本件普通債權人之分
      配總額為582元，明顯低於債務人聲請清算前2年間，可處
      分所得扣除自己所必要生活費用之餘額153,251‬元；債務
      人復未證明普通債權人全部同意其免責，依前揭規定，本
      院應為不免責之裁定。
五、綜上所述，本件債務人有消債條例第133條所定法院應為不
    免責裁定之情形，且未經普通債權人全體同意其為免責之裁
    定，揆諸首揭規定，本院自應為不免責之裁定。惟債務人受
    不免責之裁定確定後，繼續清償達消債條例第133條規定之
    數額，且各普通債權人受償額均達其應受分配額時；或繼續
    清償債務，而各普通債權人受償額均達其債權額20％以上者
    ，仍得分別依消債條例第141條、第142條規定，向本院聲請
    裁定免責，附此敘明。
中　　華　　民　　國　　110 　年　　9 　　月　　7 　　日
                  民事第四庭  法  官  葉淑儀
以上正本證明與原本無異。
如不服本裁定，得於收受裁定正本後10日內向本院提出抗告狀，
並繳納抗告裁判費新臺幣1,000元。
中　　華　　民　　國　　110 　年　　9 　　月　　7 　　日
                              書記官  許榮成